臺灣花蓮地方法院民事裁定
111年度監宣字第29號
聲  請  人  甲○○  


相  對  人  乙○○  

利害關係人  丙○○  

上列當事人間監護宣告事件，本院裁定如下：
    主    文
宣告乙○○（男，民國00年00月00日生，身分證統一編號：Z00000
0000號）為受監護宣告之人。
選定甲○○（女，民國00年0月00日生，身分證統一編號：Z000000
000號）為受監護宣告之人之監護人。
指定丙○○（女，民國00年0月00日生，身分證統一編號：Z000000
000號）為會同開具財產清冊之人。
聲請費用新臺幣壹仟元由受監護宣告之人負擔。
    理   由
一、聲請意旨略以：聲請人甲○○為相對人乙○○之妹。相對人因腦
    血管栓塞、呼吸器依賴狀態，已不能為意思表示或受意思表
    示或辨識其意思表示之效果，爰依法聲請宣告相對人為受監
    護宣告之人，併選定聲請人甲○○為監護人、指定相對人之姐
    丙○○為會同開具財產清冊之人等語，並提出親屬系統表、同
    意書、佛教慈濟醫療財團法人花蓮慈濟醫院（下稱慈濟醫院
    ）診斷證明書、戶籍謄本、109年度綜合所得稅各類所得資
    料清單、全國財產稅總歸戶財產查詢清單等件為證。
二、監護宣告部分：
（一）按對於因精神障礙或其他心智缺陷，致不能為意思表示或
      受意思表示，或不能辨識其意思表示之效果者，法院得因
      本人、配偶、四親等內之親屬、最近一年有同居事實之其
      他親屬、檢察官、主管機關、社會福利機構、輔助人、意
      定監護受任人或其他利害關係人之聲請，為監護之宣告，
      民法第14條第1項定有明文。查本件聲請人係相對人之妹
      ，有戶籍謄本在卷可考（見本院卷第27至31頁），本件聲
      請於法相符，先予敘明。
（二）本院在鑑定人臺北榮民總醫院鳳林分院丁○○醫師前訊問相
      對人，審驗相對人之心神狀況，相對人無法回應本院之點
      呼，亦無法回應本院之提問，此有調查筆錄在卷足憑（見
      本院卷第87至89頁）。又該院精神鑑定報告書略以：相對
      人於民國111年1月在家中風倒地，送至花蓮慈濟醫院治療
      ，後轉加護病房，自此重癱臥床，大小便失禁，鼻胃管餵
      食，記憶退化，生活無法自理，需照服員全時照顧，複雜
      之功能性日常生活工作（如就醫、購物、管理金錢等）均
      無法獨立完成，對於現今外在社會環境變化、時事，完全
      不了解、不理會，就自身周遭事務無法為明確有效理解、
      判斷或保護自身權益，無法在了解意思下從事所有之經濟
      性與社會性活動，無法表達自身意思與理解意思表示後續
      結果。鑑定結果認相對人患有血管性失智症，造成精神障
      礙及其心智缺陷，完全不能為意思表示或受意思表示或辨
      識其意思表示效果，且其認知功能嚴重缺損，復健治療無
      法明顯改善，社會功能回復性低等語，有該院111年7月6
      日北總鳳醫精字第1112900019號書函暨精神鑑定報告書在
      卷可參（見本院卷第105至110頁）。堪認相對人因血管性
      失智症，日常生活無法自理，無表達與理解之能力，且經
      專業醫師研判相對人應已至完全不能為意思表示、受意思
      表示或辨識其意思表示效果之程度，故本件聲請有理由，
      應予准許，爰宣告乙○○為受監護宣告之人。
三、選任監護人及開具財產清冊之人部分：
（一）按受監護宣告之人應置監護人。法院為監護之宣告時，應
      依職權就配偶、四親等內之親屬、最近一年有同居事實之
      其他親屬、主管機關、社會福利機構或其他適當之人選定
      一人或數人為監護人，並同時指定會同開具財產清冊之人
      。法院為前項選定及指定前，得命主管機關或社會福利機
      構進行訪視，提出調查報告及建議。監護之聲請人或利害
      關係人亦得提出相關資料或證據，供法院斟酌。法院選定
      監護人時，應依受監護宣告之人之最佳利益，優先考量受
      監護宣告之人之意見，審酌一切情狀，並注意下列事項：
      (1)受監護宣告之人之身心狀態與生活及財產狀況。(2)受
      監護宣告之人與其配偶、子女或其他共同生活之人間之情
      感狀況。(3)監護人之職業、經歷、意見及其與受監護宣
      告之人之利害關係。(4)法人為監護人時，其事業之種類
      與內容，法人及其代表人與受監護宣告之人之利害關係。
      民法第1110條、第1111條、第1111條之1分別定有明文。
      家事事件法第176條第1項明定家事事件法第106條於聲請
      監護宣告事件準用之，即法院為審酌受監護人之最佳利益
      ，得徵詢主管機關或社會福利機構之意見，請其進行訪視
      或調查，並提出報告及建議。又監護宣告之裁定，應同時
      選定監護人及指定會同開具財產清冊之人，並附理由；法
      院為前項之選定及指定前，應徵詢被選定人及被指定人之
      意見，家事事件法第168條第1項、第2項亦有明定。
（二）相對人乙○○受監護宣告，本院應依職權選任監護人。本院
      依職權囑託維安社會工作師事務所進行訪視，據覆略以：
      相對人自111年1月起因罹患中風，長期在醫院及養護中心
      治療照顧，現仍在花蓮慈濟醫院住院中，醫院主責護理師
      表示，聲請人因工作關係雖無法每日探視，但與護理人員
      溝通互動良好。聲請人及其手足為相對人申請社會福利補
      助，其等討論後決定為本件聲請。聲請人有實際照顧相對
      人之事實，身心狀況良好，確定未來持續接手相對人之主
      要照顧與聯繫者，有積極意願擔任相對人之監護人，亦能
      掌握相對人之身心狀況，過去無對相對人不利之情，故建
      議由聲請人擔任相對人之監護人等語，有維安社會工作師
      事務所111年4月23日維安監宣字第111042號函暨成年人之
      監護宣告案件之訪視評估報告在卷可參（見本院卷第71至
      80頁）。
（三）本院審酌上開訪視評估報告，認聲請人為相對人之妹，目
      前係相對人事務之主要處理者，能以相對人之最佳利益考
      量，安排相對人之照護計畫，並對於相對人醫療照護狀況
      與醫院、機構合作內容均有相當程度之瞭解，亦有意願擔
      任相對人之監護人，故認由聲請人擔任監護人，較能符合
      受監護宣告之人之最佳利益，爰選定聲請人甲○○為監護人
      ，如主文第2項所示。另利害關係人丙○○為相對人之姐，
      同意擔任會同開具財產清冊之人，並能協助聲請人處理相
      對人相關事務，瞭解並能認知會同人應有之責任與義務，
      爰指定利害關係人丙○○為會同開具財產清冊之人，以資充
      實相對人之最佳利益，如主文第3項所示。
（四）末按民法第1113條準用同法第1099條之規定，於監護開始
      時，監護人甲○○對於受監護宣告人乙○○之財產，應會同利
      害關係人丙○○，於2個月內開具財產清冊陳報法院，併此
      敘明。
四、依家事事件法第164條第2項裁定如主文。
中　　華　　民　　國　　111 　年　　7 　　月　22  　　日
                     家事法庭   法  官   陳淑媛
以上正本係照原本作成。
如對本裁定抗告，須於裁定送達後10日之不變期間內，向本院提
出抗告狀，並繳納抗告費新臺幣1,000元。
中　　華　　民　　國　　111 　年　　7 　　月　22  　　日
                                書記官   何依姍